【裁判字號】    99,易,1558
【裁判日期】    990831
【裁判案由】    妨害自由等
【裁判全文】
臺灣臺北地方法院刑事判決              99年度易字第1558號
公  訴  人  臺灣臺北地方法院檢察署檢察官
被      告  庚○○
            甲○○
            壬○○
            丁○○
            丙○○
            子○○
            乙○○
上列被告等因恐嚇等案件，經檢察官提起公訴（98年度偵字第14
352號），本院判決如下：
    主  文
甲○○以加害生命之事，恐嚇他人致生危害於安全，處拘役貳拾
日，如易科罰金以新臺幣壹仟元折算壹日；又共同以強暴、脅迫
使人行無義務之事，處拘役參拾日，如易科罰金以新台幣壹仟元
折算壹日；又共同以脅迫妨害人行使權利，處拘役貳拾日，如易
科罰金以新台幣壹仟元折算壹日；應執行拘役陸拾日，如易科罰
金以新臺幣壹仟元折算壹日。
庚○○共同以強暴、脅迫使人行無義務之事，累犯，處拘役肆拾
日，如易科罰金以新台幣壹仟元折算壹日。
壬○○共同以強暴、脅迫使人行無義務之事，處拘役貳拾日，如
易科罰金以新台幣壹仟元折算壹日。
丙○○共同以強暴、脅迫使人行無義務之事，處拘役貳拾伍日，
如易科罰金以新台幣壹仟元折算壹日；又共同以脅迫妨害人行使
權利，處拘役拾伍日，如易科罰金以新台幣壹仟元折算壹日；又
共同損壞他人之擋風玻璃及車門，足以生損害於他人，處拘役伍
日，如易科罰金以新臺幣壹仟元折算壹日；應執行拘役肆拾日，
如易科罰金以新臺幣壹仟元折算壹日。
丁○○共同以強暴、脅迫使人行無義務之事，處拘役貳拾伍日，
如易科罰金以新台幣壹仟元折算壹日；又共同以脅迫妨害人行使
權利，處拘役拾伍日，如易科罰金以新台幣壹仟元折算壹日；又
共同損壞他人之擋風玻璃及車門，足以生損害於他人，處拘役伍
日，如易科罰金以新臺幣壹仟元折算壹日；應執行拘役肆拾日，
如易科罰金以新臺幣壹仟元折算壹日。
子○○共同以強暴、脅迫使人行無義務之事，處拘役貳拾日，如
易科罰金以新台幣壹仟元折算壹日；又共同以脅迫妨害人行使權
利，處拘役拾日，如易科罰金以新台幣壹仟元折算壹日；又共同
損壞他人之擋風玻璃及車門，足以生損害於他人，處拘役伍日，
如易科罰金以新臺幣壹仟元折算壹日；應執行拘役參拾日，如易
科罰金以新臺幣壹仟元折算壹日。
乙○○共同以強暴、脅迫使人行無義務之事，處拘役貳拾伍日，
如易科罰金以新台幣壹仟元折算壹日；又共同以脅迫妨害人行使
權利，處拘役拾日，如易科罰金以新台幣壹仟元折算壹日；又共
同損壞他人之擋風玻璃及車門，足以生損害於他人，處拘役伍日
，如易科罰金以新臺幣壹仟元折算壹日；應執行拘役參拾伍日，
如易科罰金以新臺幣壹仟元折算壹日。
    事  實
一、庚○○前於民國九十五年間，因酒後駕車之公共危險案件，
    經本院以九十五年度北交簡字第三七二０號判處有期徒刑三
    月確定，嗣經減刑為一月又十五日；又因恐嚇案件，經台灣
    台中地方法院以九十七年度中簡字第四十號判處有期徒刑三
    月確定，上開二罪經法院定應執行刑為有期徒刑四月，於九
    十七年十月二十日易科罰金執行完畢。
二、緣甲○○與戊○○係舊識，戊○○從事不動產投資事業，因
    資金周轉需求，自九十五年間起，陸續向甲○○調借現金，
    迄九十七年十月間，借款金額累積約新臺幣（下同）七百萬
    元，期間戊○○曾以其配偶辛○○簽發之支票（金額二百二
    十萬元）向甲○○調借款項。惟戊○○於九十七年六、七月
    間開始無力償還甲○○本金及支付每月利息，甲○○幾經催
    討無著，遂委託其女兒之男友庚○○出面與戊○○協調上開
    債務。其等並分別為下述犯行：
(一)、甲○○為迫使戊○○、辛○○儘速還款，多次至辛○○任職
    之臺北市○○區○○路二一０號莒光郵局要求還錢，而於九
    十七年十一月十日晚間八時許，在上址郵局，基於恐嚇危害
    安全之故意，向辛○○恐嚇稱「要死在你家」、「要一命抵
    四命」等語，以此等加害生命之事予以恐嚇，令辛○○心生
    畏怖，致生危害於安全。
(二)、又庚○○為替甲○○處理上開債務，竟與甲○○、壬○○、
    丙○○、丁○○、子○○、乙○○共同基於強制之犯意聯絡
    ，於九十七年十一月十一日下午，指示壬○○聯繫丙○○、
    丁○○、子○○、乙○○等人陪同甲○○至臺北市○○區○○路三九七巷三號一樓戊○○所經營之養生館處理上開債務
    ，於同日晚間七時許，甲○○即夥同丙○○、丁○○、子○○、乙○○至上址養生館，以仗勢人多之脅迫方式，命養生
    館之會計己○○不得離開店內並質問戊○○之下落，己○○
    先稱戊○○不在店內，嗣子○○等人等候一段時間後，自行
    於地下室房間內發現戊○○並大喊「他在這裡」，丙○○、
    乙○○及丁○○聞訊衝至地下室，隨即由丙○○等人將戊○○強拉至一樓大廳，再與丁○○、乙○○等人合力命戊○○
    坐於大廳處，甲○○即以電話通知庚○○、壬○○到場，由
    庚○○、甲○○與戊○○談判債務償還事宜，而以此強暴、
    脅迫之方式，使戊○○、己○○行無義務之事或妨害其等行
    使權利。
(三)、嗣因戊○○未依上開還款協議書約定之期限償還債務，甲○○竟夥同丙○○、丁○○、子○○、乙○○等人，基於強制
    之犯意聯絡，於九十七年十二月三日上午七時四十五分許，
    由子○○駕駛車牌號碼ER-3236號自小客人搭載甲○○、丙○○，另由乙○○駕駛BD-9282號號自小客車搭載丁○○，
    乘戊○○駕駛車牌號碼5017-EH號自小客車載送其子上學回
    程途中，在臺北市○○區○○路五八號前，見戊○○汽車停
    靠路邊時，即一前一後將戊○○車輛擋住，以此方式妨害戊○○行使通行之權利。
(四)、嗣由丁○○及丙○○下車敲戊○○之車窗，示意戊○○下車
    ，戊○○因見對方係之前到養生館討債之男子，故先撥打一
    一０報警，而不敢下車或開車窗，其等候一段時間未見警察
    到場，遂將車輛往前往後輕微碰撞前後車輛欲駛離現場，子
    ○○、乙○○見狀即下車，與丁○○、丙○○共同另行基於
    毀損器物之犯意聯絡，或持地上磚塊丟擊戊○○車輛之前擋
    風玻璃，或以腳踹車門，致戊○○車輛前擋風玻璃破裂毀損
    、車門凹陷不堪使用，足生損害於戊○○。
三、案經台北市政府警察局文山第一分局報告台灣台北地方法院
    檢察署檢察官偵查起訴。
    理  由
壹、證據能力方面
一、按刑事訴訟法第一百五十九條第一項規定：被告以外之人於
    審判外之言詞或書面陳述，除法律有規定者外，不得作為證
    據。此係酌採英美法之傳聞法則，但於第一百五十九條之一
    至第一百五十九條之五增設例外規定，以應實務需要，俾符
    實體真實發現之訴訟目的。本案告訴人辛○○、戊○○、己○○等人於警詢中之陳述，係被告以外之人於審判外之書面
    陳述，而告訴人辛○○提出之台北莒光郵局九十七年十二月
    九日函文，則係案外人台北莒光郵局經理陳述告訴人辛○○
    涉及私人債務糾紛之函文，亦屬被告以外之人於審判外之書
    面陳述，依照上開規定，原則上不得作為證據，且被告等人
    亦不同意以上開證據作為本案之證據，故上開證據查無前述
    例外可具有證據能力之情況，自不得作為本案之證據。
二、按被告以外之人於檢察事務官、司法警察官或司法警察調查
    中所為之陳述，與審判中不符時，其先前之陳述具有較可信
    之特別情況，且為證明犯罪事實存否所必要者，得為證據，
    刑事訴訟法第一百五十九條之二定有明文。同理，被告以外
    之人於檢察官調查時所為之陳述，若未以證人身分具結，而
    係以被告身分供述，性質上亦屬上開法條所指之審判外陳述
    情形。故本案被告子○○於警詢及檢察官偵訊時未經具結所
    為之陳述，對於其餘共同被告而言，屬於被告以外之人於審
    判外之陳述，而其餘被告亦表示爭執上開陳述之證據能力，
    故上開證據原則上無證據能力。惟查：被告子○○就其與其
    餘被告所涉之強制犯行，於警詢及檢察官初次偵訊時供承係
    被告庚○○等人指示其前往，惟嗣後則否認上情。本院審酌
    被告子○○於受警察及檢察官訊問時之外部情狀，其在受訊
    問前已經告知其所涉罪嫌及其權利事項，訊末亦經簽名確認
    陳述是否符合真意，且相關內容均係被告子○○主動供述，
    並非警察或檢察官以誘導方式暗示其回答之內容，而被告子
    ○○所述之內容又與卷內各項客觀事證相符，並無顯然違常
    之情，而被告子○○亦未抗辯其受訊問時，有遭警察、檢察
    官以強暴、脅迫、利誘等違反其意願之不正方式取得被告子
    ○○供述之情形，應認具有可信之特別情況；又上開事項涉
    及被告庚○○、壬○○是否有涉及本案之行為，且為證明上
    開事項存否所必要，而無從以其他證據代替，是堪認亦屬證
    明被告等人犯罪事實存否必要之證據，從而，應認被告子○○上開警詢及偵訊時之陳述得作為本案之證據。
三、按被告以外之人於偵查中向檢察官所為之陳述，除顯有不可
    信之情況者外，得為證據，刑事訴訟法第一百五十九條之一
    第二項定有明文。本案證人辛○○、戊○○、己○○、子○○於檢察官偵訊時以證人身份向檢察官具結後所為之證述，
    與本案待證事實相關，且無顯不可信之情況，復經本院斟酌
    上開證言作成時之情狀，並無違法或不當之情況，其等於偵
    查中之證言自具有證據能力。
四、本院以下援引之其餘證據，檢察官及被告均不爭執證據能力
    ，自可作為本案之證據，先予說明。
貳、實體方面：
一、訊據被告庚○○固承認有於九十七年十一月十一日晚間至
    告訴人戊○○經營之養生館瞭解債務協調情形，惟否認有何
    參與強制罪之犯行，辯稱：當天晚上十點多才到養生館，那
    天我在三軍總醫院急診，晚上才離開，離開時女友說她母親
    在養生館與林先生有債務的事情，要我過去看看，其他事情
    我都不清楚云云。被告甲○○固承認有於事實欄二(一)(二)(三)
    所載之時地前往現場之事實，惟否認有何恐嚇、強制之犯行
    ，辯稱：事實欄二(一)部分，是因為票是辛○○開的，跳票了
    我去找她，她說錢不是她用的，是她先生用的，我再去找她
    ，她要死給我看，我說我的錢都被你倒掉了，你還要死給我
    看，那乾脆我先死給你看，我沒有講要死在你家，一命抵四
    命這些話。事實欄二(二)部分，是戊○○打電話給我要我過去
    ，說要還我部分錢，我每次去都沒有拿到錢，所以我才叫丙○○陪我去，我們去養生館沒有看到戊○○，我就去門口看
    他的車有無停在門口，裡面的事我都不知道，後來聽丁○○
    說，是己○○下去拿鑰匙讓戊○○上來的，他上來之後，我
    就坐下來跟他談。他有借用我女兒名字買房子，我要他把我
    女兒資料還給我，我是跟己○○去拿的，並沒有強制他們。
    事實欄二(三)部分，也是戊○○前一天打電話給我，叫我去找
    他，我跟丙○○在一起，但沒有叫丙○○他們把車擋在戊○○車子前後不讓他離開。被告壬○○固承認有於九十七年
    十一月十一日至養生館之事實，但否認有何強制犯行，辯稱
    ：老闆（指庚○○）叫我送他去醫院急診，後來叫我直接開
    車送他到大直養生館，我有進去裡面，但沒有看到什麼，也
    沒有做什麼，就看到戊○○和甲○○在講話而已。被告丁○○固承認有於事實欄二(二)(三)所載時間在現場之事實，並坦
    承事實欄二(四)所載之毀損犯行，但否認有何強制罪犯行，辯
    稱：我去養生館時都是坐在椅子上，或是在店門口抽煙，沒
    有拉戊○○上來，是己○○自己拿鑰匙下去開門，戊○○才
    上來。文山區○○路那次，戊○○當時是停在路邊，停在一
    排車子的後面，如果我要擋他，直接在他旁邊併排即可，戊○○前面有一台車，我是停在那台車左邊，當時沒有不讓他
    離開的意思云云。被告丙○○固承認有於事實欄二(二)(三)所
    載時間在場之事實，並坦承事實欄二(四)所載之毀損犯行，惟
    否認有何強制罪犯行，辯稱：養生館部分是己○○自己去樓
    下開門，戊○○那天有喝酒，走路搖搖晃晃，我是好意扶他
    ，那天養生館很多人，有些是戊○○叫來的朋友，那些人比
    我們還兇，如果我們有限制他的自由，他怎麼可能打電話叫
    他朋友過來云云。被告子○○固承認有於事實欄二(二)(三)之
    時間在場之事實，並坦承事實欄二(四)所載之毀損犯行，但否
    認有何強制罪犯行，辯稱：養生館部分，我是到樓下借廁所
    ，之後己○○下來開門，戊○○在裡面睡覺，我問他說你是
    戊○○嗎？他就直接出來，他喝醉不知道講什麼，後來他就
    上樓，我沒有拉他。文山區○○路部分，我開車時見他車停
    下來，我就停他後面，當天是丙○○去找我，跟我講怎麼走
    ，丙○○好像跟誰約在政大，我不知道，我只是開車送他們
    去云云。被告乙○○固承認有於事實欄二(二)(三)所示之時間
    在場，並坦承事實欄二(四)所載之毀損犯行，惟否認有何強制
    罪犯行，辯稱：養生館部分，因為丁○○說要去，我就去了
    ，在那邊講事情時，我們在店內看東看西，完全沒有限制他
    的自由。文山區○○路部分，如果我們故意要限制他的自由
    ，他一定走不開云云。
二、經查：
(一)、事實欄二(一)部分：緣被告甲○○與告訴人戊○○係舊識，告
    訴人戊○○從事不動產投資事業，因資金周轉需求，自九十
    五年間起，陸續向被告甲○○調借現金，迄九十七年十月間
    ，借款金額累積約七百萬元，期間戊○○曾以其配偶辛○○
    簽發之支票向甲○○調借款項。惟戊○○於九十七年下半年
    開始未正常繳付本息等情，業據證人戊○○於檢察官偵訊及
    本院審理時證述明確，並有被告甲○○提出之支票及退票理
    由單一份在卷可稽（本院卷第110至114頁），觀諸上開支票
    ，分別係由告訴人戊○○與辛○○所開立，其中告訴人辛○○共開立二張支票，面額共二百二十萬元，均已退票，足認
    被告甲○○與告訴人戊○○夫妻間確有債務糾紛存在。而被
    告甲○○確曾至告訴人辛○○工作之地點催討債務數次，並
    於九十七年十一月十日至告訴人辛○○工作之莒光郵局恫稱
    ：「一命抵四命，要死在你家」等語，業據告訴人辛○○以
    證人身分於檢察官偵訊時具結證述明確（98年度偵字第1435
    2號卷二第24頁）；佐以被告甲○○遭告訴人辛○○積欠上
    開票款，情緒本易激憤；再參酌被告甲○○亦曾於九十八年
    九月間至告訴人辛○○服務之西松郵局前，持寫有「辛○○
    無賴」、「辛○○白賊」、「辛○○惡毒」等足以貶損辛○○名譽文字之看板，在公開場所公然侮辱告訴人辛○○，而
    經本院判決有罪，有本院九十九年簡上字第四三號判決一份
    存卷可參，顯見被告甲○○確有至告訴人辛○○工作地點，
    因要債不成而口出惡言之舉；況被告甲○○亦自承有對告訴
    人辛○○稱「要死在你家」等語，足見證人辛○○上開證詞
    屬實。而被告甲○○與告訴人戊○○既屬舊識，對於告訴人
    戊○○之家庭狀況，亦有所瞭解，故其上開言語，自足使告
    訴人辛○○心生畏怖，亦堪認定。
(二)、事實欄二(二)部分：此部分之犯罪事實，業據證人戊○○、己○○於檢察官偵訊及本院審理時證述詳盡。證人戊○○證稱
    ：當天我在地下室休息，不到一小時他們就來了，我事先沒
    有約他們，我看到有人進來，我就反鎖，後來他們拿鑰匙來
    開門，我不願意上去，是兩個人把我帶上去一樓。我本來聽
    到很多人進來的聲音，就把房間門鎖起來，過了半小時，聽
    到有逐間敲門的聲音，我不開門，就有兩個小弟拿鑰匙來開
    門，把我強拉出去，我看到有一群人在嚼檳榔、抽煙等語（
    本院卷第92頁，同上偵字卷二第12、42、43頁）；核與證人
    己○○證述：當天一堆人要找戊○○，上上下下的找，大約
    半小時到一小時後找到戊○○，他們把他從樓下帶到樓上，
    問他一些有關他跟甲○○的債務，他們找到戊○○後，有打
    電話給庚○○，庚○○後來才跟壬○○到。當天一開始戊○○在地下室休息，他們找到他時，有二、三個小弟把他揪上
    來，對他口氣不好等語相符（本院卷第95、98頁，同上偵字
    卷二第11、44頁）。再參酌被告等人確實憑藉人多勢眾，在
    該養生館內抽煙、逗留，顯然足以影響該處之正常經營等情
    ，有該養生館之監視器翻拍照片共十四張存卷供參（同上偵
    字卷一第92至98頁），足見被告等人確有藉此方式迫使告訴
    人戊○○上樓與被告甲○○、庚○○洽談債務清償事宜之情
    。被告甲○○與庚○○雖辯稱其等並不知情，但被告子○○
    於警詢時供稱：丙○○打電話給我，叫我去載他及他朋友阿
    傑一起去養生館，之後陸續有六、七人來，養生館負責人躲
    起來，之後我下去養生館地下室把負責人找上來，負責人不
    願意上去，丙○○、乙○○還有阿傑三人就下去把負責人硬
    拉上一樓，之後就由甲○○向他追討債務。照片中編號20、
    21（指庚○○）就是老闆，在場的人都要聽老闆指示辦事，
    我是在現場聽乙○○說是照片中編號20、21的男子叫他們去
    的。當天乙○○用我電話打給壬○○，乙○○講完電話又接
    著換我講，壬○○在電話中告訴我老闆叫我們陪甲○○去養
    生館處理債務等語，且於同日檢察官初訊時亦為相同供述，
    並於檢察官第二次偵訊時具結證稱：在地下室發現戊○○時
    ，丙○○先衝下來，乙○○跟著下來，丙○○用手勾住戊○○的手拉上去一樓，丁○○是到一樓時，再勾住林天的肩膀
    ，一起帶到大廳等語（同上偵字卷一第159至160、179至180
    頁，同上偵字卷二第50頁）。觀諸被告子○○於歷次警、偵
    訊時所述之情節均大致相符，亦與證人戊○○、己○○之證
    詞不謀而合，且其所述情節與前述監視器翻拍照片顯示之現
    場情勢吻同，足見其所言非虛。是該日至養生館催討債務，
    當係被告庚○○、甲○○指示其餘被告所為，其等至現場之
    目的即係找出告訴人戊○○並逼迫其商討債務問題，故被告
    甲○○或庚○○縱有暫時不在場之情事，亦無礙其等就上開
    犯行有犯意聯絡及行為分擔。
(三)、事實欄二(三)部分，此部分之犯罪事實，業據證人戊○○於偵
    訊及本院審理時證稱：案發當天早上我載兒子去上學，兒子
    進校門後，我迴轉至萬壽路，感覺後面有車子跟，我車子就
    停路邊，就有兩部車一部停在我前面，一部停我後面，車內
    下來五、六人，我從玻璃看是到我養生館來那些人，他們先
    用手敲我車窗、車頂，我趕快用手機打110，等二十分鐘，
    警察都沒來，我從後視鏡看有人將我輪胎的風嘴壓下去，我
    就倒車，慢慢要開出來，他們看我要走，就不知從何處拿磚
    頭敲我前擋風玻璃、車窗等處，我前後衝撞一下就開走等語
    （同上偵字卷二第20至21頁），並有車損照片四張附卷可查
    （同上偵字卷一第99至100頁），足認證人戊○○所言屬實
    。被告甲○○等人雖辯稱其等並沒有要故意擋住告訴戊○○
    云云，但其等於早晨時間一同出現在人煙稀少之地段，又恰
    巧停車在告訴人戊○○所駕之車輛前後附近，此舉顯與常情
    有違；又告訴人戊○○若欲與被告甲○○相約商討債務，亦
    不可能約在市○道路之上，故被告甲○○等人上開辯解，並
    不足採，其等此部分犯行亦屬明確。
(四)、事實欄二(四)部分，此部分之犯罪事實，業據被告丙○○等人
    供承在卷，並有證人戊○○前揭證詞以及車損照片在卷可考
    ，自堪認定無訛。
(五)、綜上所述，本件事證明確，被告等人犯行均堪以認定。
三、核被告甲○○於事實欄二(一)所為，係犯刑法第三百零五條之
    恐嚇危害安全罪。被告庚○○、甲○○、壬○○、丙○○、
    丁○○、子○○、乙○○於事實欄二(二)所為，均係犯同法第
    三百零四條之強制罪。被告甲○○、丙○○、丁○○、子○○、乙○○於事實欄二(三)所為，係犯同法第三百零四條之強
    制罪。而被告丙○○、丁○○、子○○、乙○○就事實欄二
    (四)所為，均係犯同法第三百五十四條之毀損器物罪。被告庚○○、甲○○、壬○○、丙○○、丁○○、子○○、乙○○
    就事實欄二(二)部分犯行；被告甲○○、丙○○、丁○○、子
    ○○、乙○○就事實欄二(三)部分犯行；以及被告丙○○、丁○○、子○○、乙○○就事實欄二(四)部分犯行，分別有犯意
    聯絡及行為分擔，均為共同正犯。被告庚○○、甲○○、壬○○、丙○○、丁○○、子○○、乙○○於事實欄二(二)部分
    所為，係以一行為同時侵害告訴人戊○○與己○○之權益，
    為想像競合犯，應從一情節較重之以強暴脅迫使人行無義務
    之事之強制罪處斷。又被告庚○○有如事實欄一所載之犯罪
    科刑執行情形，有臺灣高等法院被告前案紀錄表一份在卷可
    查，其於有期徒刑執行完畢後五年內，再故意觸犯本案有期
    徒刑以上之罪，為累犯，應依刑法第四十七條第一項規定，
    加重其刑。至被告等人分別於事實欄二(一)至(四)所為，犯意各
    別，行為互殊，應予分論併罰。爰審酌被告甲○○等人因債
    務問題，不思以正當途徑解決，仗勢人多勢眾，分別至告訴
    人戊○○夫妻工作或日常途經地點為恐嚇或強制犯行，造成
    告訴人戊○○等人之畏懼不便，當值非難，惟考量本案起因
    係告訴人戊○○累積積欠被告甲○○七百萬元，屢經催討無
    著，被告甲○○等人方為本件犯行，而被告等人至養生館時
    ，告訴人戊○○避不見面，被告等人等候多時，方至地下室
    尋得告訴人戊○○，將之強拉上樓，之後僅要求其協調債務
    ，未再對其為其他強暴行為，告訴人戊○○並得聯繫其友人
    到場幫忙，可見被告等人犯罪手段尚非惡性嚴重，而被告甲○○等人至萬壽路該次，亦係等候一段時間，告訴人戊○○
    均不願出面協談，方為毀損犯行，而被告丁○○等人於犯毀
    損罪後，均坦承犯行，向告訴人戊○○表達歉意，亦當庭表
    示和解意願，但告訴人戊○○較乏和解意願，致未達成和解
    ；另考量被告等人在各該案件參與分擔之輕重，兼衡其等之
    年紀、智識程度、生活狀況、犯後態度等一切情狀，分別量
    處如主文所示之刑，並均諭知易科罰金之折算標準，且對被
    告甲○○、丙○○、丁○○、子○○、乙○○定其等應執行
    之刑。末查，在被告庚○○處扣得之存摺、本票等物，均與
    本案無關；在被告壬○○與被告甲○○處扣得之筆記本、本
    票等物，亦非供犯本罪所用或犯本罪所得之物；上開物品又
    均非違禁物。爰不予沒收。
四、不另為無罪諭知部分：
(一)、公訴意旨另以：被告庚○○與甲○○、壬○○、丙○○、丁○○、子○○、乙○○共同基於強制之犯意聯絡，於九十七
    年十一月十一日下午，指示壬○○聯繫丙○○、丁○○、子
    ○○等人陪同甲○○至臺北市○○區○○路三九七巷三號一
    樓戊○○所經營之養生館處理上開債務，期間甲○○與乙○○、子○○開車帶己○○至臺北市○○○路○段四六號二樓
    戊○○之公司，取走戊○○以甲○○女兒及公司員工名義所
    投資購買之房地所有權狀一紙及林口山水情墅買賣合約書一
    份，返回養生館後，再與戊○○簽訂還款協議書一紙，而以
    此強暴、脅迫之方式，使戊○○、己○○行無義務之事，因
    認被告等人此部分亦涉有刑法第三百零四條之強制罪嫌。
(二)、惟按，犯罪事實應依證據認定之，無證據不得認定犯罪事實
    ；又不能證明被告犯罪者，應諭知無罪之判決，刑事訴訟法
    第一百五十四條第二項、第三百零一條第一項分別定有明文
    。再按，刑事訴訟法上所謂認定犯罪事實之證據，係指足以
    認定被告確有犯罪行為之積極證據而言，如未能發現相當證
    據或證據不足以證明，自不能以推測或擬制之方法，以為裁
    判基礎。而刑事訴訟上證明之資料，無論其為直接或間接證
    據，均須達到通常一般之人均不致有所懷疑，而得確信其為
    真實之程度，始得據為有罪之認定，若關於被告是否犯罪之
    證明未能達此程度，而有合理懷疑之存在，致使無從形成有
    罪之確信，根據「罪證有疑，利於被告」之證據法則，即不
    得遽為不利被告之認定，並經最高法院二十九年上字第一０
    五號、七十六年台上字第四九八六號著有判例。而刑法第二
    百十條之偽造文書罪，指無制作權不法制作者而言，若自己
    之文書，縱有不實之記載，要難構成本條之罪，最高法院著
    有四十七年台上字第三六五號判例可資參照。
(三)、訊據被告甲○○等人堅詞否認上開犯行，辯稱告訴人戊○○
    借用伊女兒名字買板橋房子，己○○說這間房屋是法拍屋拍
    來的，他們只花一百二十萬元現金，貸款三百五十萬元，但
    貸不下來，只有伊女兒在銀行上班有辦法貸款下來，伊只是
    要回伊女兒的名字，就是要把伊女兒的貸款塗銷掉，並沒有
    要那間房子，把權狀拿回來，是想要把房子賣掉，把伊女兒
    名義的貸款塗銷掉，但後來還是賣不掉，最後是由告訴人戊○○另外找一個人把伊女兒的名字換掉等語。經查：被告甲○○、子○○、乙○○有與告訴人己○○一同至台北市○○○路○段四六號二樓戊○○之公司，取走以被告甲○○女兒
    及告訴人戊○○以某員工名義所投資購買之房地所有權狀一
    紙及林口山水情墅買賣合約書一份，而其等返回養生館後，
    告訴人戊○○亦有與被告甲○○簽訂還款協議書一份之事實
    ，為被告甲○○等人所自承，並有還款協議書一份在卷可稽
    ，自可認定屬實。惟證人戊○○於本院審理時證稱：那天去
    養生館，大家在協調債權的事情，其實也沒什麼，還款協議
    書是友人癸○○叫我寫的，叫我把內容寫清楚，癸○○是在
    庚○○來了之後大概二、三十分鐘到的，是我打電話給癸○○，他過來幫我處理，因為癸○○跟庚○○他們有認識，癸○○還有帶一個朋友來，協議書的內容就是我積欠甲○○的
    款項及所談妥的還款方式。己○○當天去民生東路是拿板橋
    一間房子的權狀正本及林口一個工地的合約書正本，這個東
    西的所有權人是我的店長跟被告甲○○的女兒，是兩個人共
    有，因為我的公司白天是在民生東路，那個東西鎖在保險箱
    ，鑰匙在己○○那邊，甲○○他們三個人載己○○去拿的，
    我那時應該有同意他們去拿。我想說拿給他們也沒關係，因
    為我有欠他們錢，我想給他們去處理等語（本院卷第88頁背
    面、89、92頁）；再參酌證人己○○於本院審理時證述：癸○○是被告庚○○來之後到的，是在我去民生東路之前到的
    ，會去民生東路拿東西，是因為板橋有一間房子用被告甲○○的女兒跟另一個人的名字合買，他們說戊○○欠他們錢，
    要把權狀拿回去，要賣房子，把賣掉的錢給他。被告庚○○
    問我有無帶鑰匙，說先去把東西拿給他們，如果當天晚上沒
    有去拿，就隔天去拿，剛好我鑰匙有帶在身上，所以就當天
    去拿等語（本院卷第95至96頁）。可知被告甲○○等人與己○○前往民生東路拿取權狀之前，告訴人戊○○之友人癸○○等二人亦已到場，告訴人當時顯然已無受到脅迫之情，其
    在自行考量還款方式後，同意先將上開權狀等交給被告甲○○等人試賣，自非在自由意識受壓迫下所行之無義務之事。
    況上開權狀既另有共有人存在，則被告甲○○等人縱然覓得
    買主，亦需告訴人戊○○指定之人配合過戶各項事宜，方能
    取得買賣價金，由此益見被告甲○○所稱因為該房地用伊女
    兒名義貸款，伊擔心女兒信用有問題，告訴人戊○○又一直
    不處理，伊想拿去賣賣看，看可否把伊女兒貸款塗銷掉等語
    ，應堪採信。再觀諸告訴人戊○○當日所簽之還款協議書，
    所寫之欠款總額為七百萬元，約定還款總額亦為七百萬元，
    有還款協議書一紙存卷可參（同上偵字卷一第46頁），而告
    訴人戊○○於本院審理時亦稱其對被告甲○○之欠款為七百
    萬元，可知被告等人要求告訴人簽還款協議書，亦無強逼其
    簽立超出實際欠款金額之情形，顯見被告庚○○辯稱是告訴
    人戊○○之友人癸○○來了之後，叫告訴人戊○○自己寫清
    楚欠款及還款內容等語，應堪採信。告訴人戊○○在中間人
    之提議下，自行衡量其能力寫下之還款協議書，自非遭受逼
    迫而行無義務之事。此外，復查無其他證據足證被告甲○○
    等人此部分亦有檢察官所指之強制犯行，並使本院達到確信
    ，故依前述法條意旨，本應為被告甲○○等人此部分犯行無
    罪之諭知，但檢察官既認被告此部分行為如果成立犯罪，與
    前述業經本院論罪科刑之強制罪部分，具有裁判上一罪關係
    ，爰不另為無罪之諭知。
據上論斷，應依刑事訴訟法第二百八十四條之一、第二百九十九
條第一項前段，刑法第二十八條、第三百零五條、第三百零四條
、第三百五十四條、第五十五條、第四十七條第一項、第四十一
條第一項前段、第五十一條第六款，判決如主文。
本案經檢察官郭昭吟到庭執行職務。
中    華    民    國    99    年    8    月    31     日
                  刑事第十八庭    法  官  游士珺
上正本證明與原本無異。
如不服本判決應於收受送達後10日內向本院提出上訴書狀，並應
敘述具體理由；其未敘述上訴理由者，應於上訴期間屆滿後20日
內向本院補提理由書（均須按他造當事人之人數附繕本）「切勿
逕送上級法院」。告訴人或被害人如對於本判決不服者，應具備
理由請求檢察官上訴，其上訴期間之計算係以檢察官收受判決正
本之日期為準。
                                  書記官  許婉如
中    華    民    國    99    年    8     月    31    日
附錄本案論罪科刑法條全文
中華民國刑法第305條
以加害生命、身體、自由、名譽、財產之事，恐嚇他人致生危害
於安全者，處2年以下有期徒刑、拘役或3百元以下罰金。
中華民國刑法第304條
以強暴、脅迫使人行無義務之事或妨害人行使權利者，處 3 年
以下有期徒刑、拘役或 3 百元以下罰金。
前項之未遂犯罰之。
中華民國刑法第354條
毀棄、損壞前二條以外之他人之物或致令不堪用，足以生損害於
公眾或他人者，處 2 年以下有期徒刑、拘役或 5 百元以下罰金
。

司法院資訊處製作；財團法人民間司法改革基金會備份。
